臺灣高等法院刑事判決　　　　　　　　96年度上訴字第2524號
上　訴　人　臺灣基隆地方法院檢察署檢察官
被　　　告　乙○○
指定辯護人　本院公設辯護人陳德仁
上列上訴人因被告違反槍砲彈藥刀械管制條例案件，不服臺灣基
隆地方法院95年度訴字第946號，中華民國96年4月30日第一審判
決（起訴案號：臺灣基隆地方法院檢察署95年度偵字第3917號）
，提起上訴，本院判決如下：
    主  文
原判決撤銷。
乙○○幫助未經許可，販賣可發射子彈具有殺傷力之改造手槍，
未遂，處有期徒刑壹年陸月，減為有期徒刑玖月，併科罰金新台
幣陸萬元，減為新台幣參萬元，罰金如易服勞役，均以新台幣貳
仟元折算壹日，緩刑參年。扣案仿WALTHER廠PPK/S型半自動手槍
製造之改造手槍（槍枝管制編號：0000000000號）及
仿FN廠一九一○型半自動手槍製造之改造手槍（槍枝管制編號：
0000000000號）各壹把，均沒收之。
    事  實
一、乙○○明知具有殺傷力之改造手槍，未經許可不得販賣，猶
    知悉甲○○有意販賣其所有之改造手槍，而蔡佳雄亦有意購
    買之（甲○○與蔡佳雄均經法院判處罪刑，如附表所示），
    二人互不相識，乙○○乃基於幫助販賣可發射子彈具有殺傷
    力之改造手槍之犯意，於民國95年 5月19日，與甲○○一起
    在台北縣雙溪鄉與貢寮鄉交界之處釣魚時，向甲○○提及蔡
    佳雄有意購買手槍，而以自己持有門號0000000000之行動電
    話，撥打蔡佳雄使用門號0000000000之電話，並俟電話撥通
    後交予甲○○接聽，俾甲○○與蔡佳雄藉由上開行動門號洽
    談槍枝買賣之事宜。
二、其後，甲○○果於95年5月21日晚間9時左右，率先前往臺北
    縣平溪鄉乾坑老家起出仿WALTHER 廠PPK/S 型半自動手槍所
    製造而可擊發子彈具有殺傷力之改造手槍（槍枝管制編號：
    0000000000號）、仿FN廠1910型半自動手槍所製造而可擊發
    子彈具有殺傷力之改造手槍（槍枝管制編號：0000000000號
    ）各1把、暨改造子彈5顆（其中1顆具有殺傷力，餘4顆則不
    具殺傷力，又甲○○持有具有殺傷力之子彈部分，被告並不
    知情），再以公共電話聯絡蔡佳雄，而與蔡佳雄相約於同日
    在基隆市火車站前驗貨，甲○○乃攜帶上揭槍彈並邀同胡俊
    傑駕駛8513 -DU號自用小客車共同前往，並於車行途中順路
    車載彼等所偶遇之吳姓少年。同日晚間10時左右，甲○○一
    行三人車抵基隆市火車站前未久，即見黃志勝騎乘機車（車
    牌號碼不詳）附載蔡佳雄到場；甲○○遂先將子彈 3顆取交
    同行之吳姓少年，再以紅色塑膠袋攜同上開具殺傷力之改造
    手槍 2把，單獨離車與蔡佳雄進行磋商，並因蔡佳雄之「看
    槍」要求，而逕自取交上開改造手槍 2把。蔡佳雄既已接獲
    甲○○持交之改造手槍，乃即與黃志勝共乘機車至基隆市○
    ○區○○路59號前，繼而差遣黃志勝車返基隆市火車站俾向
    甲○○拿取子彈試射，同時撥打黃志勝持用之行動門號，而
    與甲○○藉此商定：「須先拿取子彈試射，倘其槍枝性能良
    好，始願出價購買」。甲○○遂又於通話結束後，將其盛裝
    於外褲口袋且不具殺傷力之改造子彈 2顆取交予黃志勝，經
    黃志勝攜返而轉交予猶在基隆市○○區○○路59號前等候之
    蔡佳雄。乃蔡佳雄猶未試射，旋於95年 5月22日凌晨零時45
    分，在基隆市○○區○○路59號前，為巡邏員警盤查查獲，
    並扣得上揭改造手槍2把暨子彈2顆，蔡佳雄因而販賣改造手
    槍未遂。
二、案經基隆市警察局第二分局報請臺灣基隆地方法院檢察署檢
    察官偵查起訴。
    理  由
一，認定犯罪事實所憑之證據及理由：
    訊據被告乙○○坦承有介紹周貴春與蔡佳雄二人買賣槍枝，
    惟否認有何幫助販賣改造手槍之犯行，辯稱：伊僅是介紹他
    們認識，他們如何接觸是他們自己談的，伊後來並未參與云
    云。經查：
（一）案外人甲○○與蔡佳雄於上揭時、地洽談扣案手槍之買賣
      事宜，繼而依約定交付槍枝，嗣於於95年 5月22日凌晨零
      時45分，在基隆市○○區○○路59號前，蔡佳雄取得扣案
      手槍尚未買賣成立之際為警查獲之事實，業據證人甲○○
      、蔡佳雄、胡俊傑、黃志勝證稱在卷，復有改造手槍 2把
      於另案扣案可稽，而扣案手槍經鑑定結果，認槍枝管制編
      號為0000000000號槍枝，係仿WALTHER廠PPK/S型半自動手
      槍製造之槍枝，換裝土造金屬槍管而成之改造手槍，經實
      際裝填適用子彈（ 直徑約7.8 mm金屬彈頭，彈頭重約3.8
      公克）試射，彈頭發射速度為每秒85公尺，發射動能為13
      .73 焦耳，單位面積動能為每平方公分28.73 焦耳，而槍
      枝管制編號為0000000000號槍枝，係仿FN廠1910型半自動
      手槍製造之槍枝，換裝土造金屬槍管改造而成之改造手槍
      ，經實際裝填適用子彈（直徑約7.8 mm金屬彈頭，彈頭重
      約3.8公克 ）試射，彈頭發射速度為每秒82公尺，發射動
      能為12.78焦耳，單位面積動能為每平方公分26.74焦耳，
      均已超過足以穿入人體皮肉層之標準（每平方公分20焦耳
      ），而具有殺傷力，此有內政部警政署刑事警察局95年 6
      月30日刑鑑字第0950076431號槍彈鑑定書及95年10月16日
      刑鑑字第0950144852號函在卷可稽（見2489號偵查卷第14
      3頁至第145頁 ）；又扣案由直徑8.92mm、長度17.04mm金
      屬彈殼及直徑 7.52mm金屬彈頭組合而成之土造子彈1顆，
      經實際試射後，可供擊發而具有殺傷力，另扣案之土造子
      彈4顆均不具殺傷力，此有內政部警政署刑事警察局95年6
      月23日刑鑑字第0950076432號槍彈鑑定書、95年 6月30日
      刑鑑字第 0950076431號槍彈鑑定書及95年8月18日刑鑑字
      第0950099541號函供參（見2489號偵查卷第143頁至第144
      頁、第179頁至第182頁），據此，案外人甲○○販賣可發
      射子彈具有殺傷力之改造槍枝予蔡佳雄未遂之事實，堪予
      認定。
（二）關於被告是否有幫助之犯行，查以：
  (1)、證人甲○○於偵查中證稱：「（ 95年5月22日拿槍去賣蔡
      佳雄是介紹的？）乙○○。是我們被抓的前二天，我們去
      雙溪、貢寮交接處釣魚聊天時，乙○○跟我提起說，他的
      一個朋友要買槍，叫他打電話給他朋友，接通後，我就那
      個人講電話，那個人說要跟我制式槍，我就跟對方講我有
      改裝的，他說好，就約我禮拜天見面，見面再講」（見24
      89號偵查卷第111頁背面 ）；而證人甲○○於原審具結後
      經檢辯詰問後復詳證上情，且證稱：「我是告訴被告『我
      這有二隻槍，很爛，缺錢，想賣人』」等語（見原審卷第
      98頁），此外，證人甲○○於原審復證稱「在案發前，不
      認識蔡佳雄」（見原審卷第99頁），而證人甲○○所以知
      悉蔡佳雄有意購槍而與蔡佳雄接洽之原因：「我與被告聊
      天時，被告有提起他有一個朋友之前有說過要買槍彈，所
      以我便要被告打電話給他所指的那位朋友，就是蔡佳雄…
      如果不是被告，我不可能與蔡佳雄搭上線」等語（見原審
      卷第98至100頁 ）。而證人蔡佳雄亦於偵查中具結證稱是
      透過被告介紹向甲○○買槍的（見2489偵查卷第70至75頁
      ）。證人所證互核相符。
  (2)、按刑法第30條第1 項規定：「幫助他人實行犯罪行為者，
      為幫助犯」，關於幫助行為的方式，任何使正犯得以或易
      於實現犯罪構成要件，或使正犯犯行造成更大法益損害的
      犯罪貢獻，皆是所稱的幫助行為，又幫助行為要對犯罪流
      程產生實際上（或精神或物質的）影響，有所因果貢獻，
      始能歸責給幫助犯。本案甲○○與蔡佳雄原來既互不相識
      ，經由被告之介紹而知悉彼此互有買受、販賣改造手槍之
      意向，被告明知甲○○欲販賣改造手槍而苦無買主，仍介
      紹二人買賣改造手槍，被告之介紹行為，對於甲○○實現
      販賣改造手槍之犯行，實已產生實際上的影響，且二者之
      間亦有因果關係存在，被告自屬提供正犯幫助行為，業已
      構成販賣可發射子彈具有殺傷力之改造手槍之幫助犯，至
      甲○○與蔡佳雄如何接洽買賣事宜，被告雖否認犯行，辯
      稱「他們怎麼接洽的我不知道」云云，查被告雖未參與販
      賣改造手槍，核與其幫助犯行之成立無涉，被告所辯核無
      足採之。又甲○○所為正犯行為既已成立，依幫助犯之從
      屬性，被告所為之幫助行為，依法亦應予以論處。
（三）綜上，本案事證明確，被告犯行應依法論科。
二、論罪之理由：
（一）修法之比較：
      按行為後法律有變更者，適用行為時之法律，但行為後之
      法律有利於行為人者，適用最有利於行為人之法律，刑法
      第2 條第1 項定有明文，是以，除法律另有特別規定者外
      ，對於新舊法之比較適用，應採從舊從輕之原則為之；又
      按就修正前、後之規定比較適用時，應就罪刑有關之共犯
      、未遂犯、想像競合犯、累犯加重、自首減輕暨其他法定
      加減原因與加減例等一切情形，綜其全部之結果，而為比
      較，再定應適用之法律（最高法院24年上字第4634號判例
      參照）。復以，刑法於94年2 月2 日修正公布，並自95年
      7 月1 日起施行，是被告等人行為後，法律業經變更，自
      應就修正前、後之規定，為新舊法之比較適用。經查：
    (1)刑法第33條第 5款關於罰金刑之最低金額業經修正，修正
      前該款規定：「 罰金：1元以上。」依罰金罰鍰提高標準
      條例第1條前段之規定：「 依法律應處罰金、罰鍰者，就
      其原定數額得提高為2倍至10倍。 」罰金刑之最低金額經
      提高10倍後，為銀元10元，經以1比3之比例折算後，即為
      新台幣30元；而修正後刑法第33條第5款規定：「 罰金：
      新台幣1千元以上，以百元計算之。 」是罰金刑之最低金
      額為新台幣 1千元，經比較之結果，以修正前刑法之規定
      對於被告較為有利。
    (2)又刑法第65條第 2項關於無期徒刑減輕之規定業已修正，
      修正前第65條第2項規定：「無期徒刑減輕者，為7年以上
      有期徒刑。 」是依修正前之規定，無期徒刑得減輕至7年
      以上有期徒刑；而修正後第65條第2項規定：「 無期徒刑
      減輕者，為20年以下15年以上有期徒刑。」依修正後之規
      定，無期徒刑僅得減輕至20年以下15年以上有期徒刑，經
      比較結果，自以修正前之規定對於被告較為有利。
    (3)綜上，被告乙○○犯罪後，法律雖已為修正，然經綜合比
      較之結果，新修正刑法關於罰金刑之最低金額、無期徒刑
      之減輕等規定，與修正前刑法之規定相較，並無較有利於
      被告之情形，依據前揭刑法第2條第1項前段之規定，自應
      適用被告行為時之法律即修正前之刑法論罪科刑。
（二）論罪：
  (1)、核被告所為，係犯係犯刑法第30條第1 項幫助槍砲彈藥刀
      械管制條例第8 條第5 項、第1 項未經許可販賣可發射子
      彈具有殺傷力之改造手槍未遂罪。
  (2)、又檢察官於起訴雖認被告另犯幫助槍砲彈藥刀械管制條例
      第8條第4項未經許可持有可發射子彈具有殺傷力之改造手
      槍罪，且認與上揭所犯之幫助槍砲彈藥刀械管制條例第 8
      條第5項、第1項未經許可販賣可發射子彈具有殺傷力之改
      造手槍未遂罪間，係以一行為觸犯二罪名，有想像競合犯
      關係，惟查，被告幫助周貴春販賣販賣可發射子彈具有殺
      傷力之改造手槍所為，當然發生買受人（即蔡佳雄）持有
      可發射子彈具有殺傷力改造手槍之結果，此部分亦經被告
      幫助販賣可發射子彈具有殺傷力之改造手槍未遂罪評價，
      不另予論罪，併予敘明。
  (3)、正犯甲○○僅著手於販賣上開改造手槍行為之實行，尚未
      既遂，僅屬未遂階段，應依刑法第25條第2 項規定，按既
      遂犯之刑減輕之。（又按被告犯罪後，刑法第26條未遂犯
      ，於95年1月7日修正，並自95年7月1日施行，然徵之刑法
      有關障礙未遂犯處罰規定，固從第26條修正為第25條，然
      因僅屬條項之變更，實質內容並未變更，亦無較有利或較
      不利之情形，自非刑法第2條第1項所謂「行為後法律有變
      更」，不生新舊法比較之問題，最高法院96年台上字第20
      56號判決意旨亦同此見解，併予敘明）
  (4)、被告乙○○幫助他人犯前開之罪，屬幫助犯，爰依刑法第
      30條第2 項規定，按正犯之刑減輕之。（被告行為後，刑
      法第30條雖經修正，於95年2月2日經總統公布，並自95年
      7月1日起施行。然觀諸修正前後幫助犯之規定，僅有文字
      之修正，無關成立幫助犯內容之實質之變更，對被告並無
      有利或不利，自非刑法第2條第1項所謂「行為後法律有變
      更」，即不生新舊法比較之問題）
三、撤銷原判及改判之理由：
    原審未予詳察，遽為被告無罪之判決，尚有違誤，檢察官上
    訴指摘原判決違誤，核有理由，原判決即屬無可維持，自應
    予撤銷改判。
四、量刑之理由：
（一）爰審酌被告乙○○幫助販賣上開改造手槍之行為，俾案外
      甲○○販賣改造手槍犯行得以實現，業已危害社會治安，
      然其於偵查、原審及本院審理中均大致坦認犯行，犯後態
      度尚屬良好等一切情狀，量處如主文第二項所示之刑，併
      就罰金刑部分，諭知易服勞役之折算標準。又關於易服勞
      役之折算標準，被告行為時即修正前刑法第42條第 2項前
      段規定：「易服勞役以1元以上3元以下折算 1日。但勞役
      期間不得逾6個月 」，而被告行為時之易服勞役折算標準
      ，依修正前罰金罰鍰提高標準條例第2條前段規定（ 現已
      刪除 ），就其原定數額提高為一百倍折算1日，則本件被
      告行為時之易服勞役折算標準，應以銀元100元、200元、
      300元即新臺幣300元、600元、900元折算 1日。惟修正後
      之刑法第42條第3項前段規定：「 易服勞役以新臺幣1000
      元、2000元或3000元折算1日。但勞役期間不得逾6個月」
      。茲比較新舊法之結果，新法較有利於被告，則應依刑法
      第2條第1項後段規定，適用修正後之刑法第42條第 3項前
      段規定，定其折算標準。（而易服勞役之折算標準屬於刑
      之執行事項，核與最高法院95年度第 8次刑庭會議決議所
      謂「就罪刑有關之共犯、未遂犯、想像競合犯、牽連犯、
      連續犯、結合犯，以及累犯加重、自首減輕暨其他法定加
      減原因（如身分加減）與加減例」應綜其全部罪刑之結果
      而比較之情形不同，因此尚不在上揭決議說明之範疇，併
      予敘明）。而扣案仿WALTHER廠PPK/S型半自動手槍製造之
      改造手槍（槍枝管制編號：0000000000號）及
      仿FN廠一九一○型半自動手槍製造之改造手槍（槍枝管制
      編號：0000000000號）各壹把，為違禁物，不
      論屬於犯人與否，應依刑法第38條第1項第1款規定宣告沒
      收。
（二）中華民國96年罪犯減刑條例於中華民國96年7月4日總統華
      總一義字第09600083761號制定公布，並自96年7月16日施
      行，被告上開所為合於減刑條件，依中華民國96年罪犯減
      刑條例第2 條第1項第3款規定，被告所犯幫助未經許可販
      賣可發射子彈具有殺傷力之改造手槍未遂罪，減為有期徒
      刑九月，罰金刑部分，減為新台幣參萬元，並依刑法第42
      條第3項規定，諭知易服勞役之折算標準，以資懲戒。
（三）被告乙○○於行為後，刑法於94年2月2日修正公布，95年
      7月1日施行，有關緩刑之規定，犯罪在新法施行前，新法
      施行後裁判，緩刑之宣告，應適用新法第74條之規定，有
      最高法院95年度第8 次刑事庭會議紀錄可考。查被告乙○
      ○前未曾因故意犯罪受有期徒刑以上刑之宣告，有本院被
      告前案紀錄表1 紙可參，其於本案因一時失慮致罹法典，
      且，經此偵審程序之進行，當知警惕，而無再犯之虞，所
      宣告之刑以暫不執行為適當，爰宣告被告乙○○緩刑三年
      ，以啟自新。
據上論斷，應依刑事訴訟法第369條第1項前段、第364條、第299
條第1項前段，槍砲彈藥刀械管制條例第8條第1項、第5項，刑法
第11條前段、第2條第1項、第42條第3項、第38條第1項第 1款，
刑法第30條、第26條、第74條第1項第1款，中華民國96年罪犯減
刑條例第2條第1項第3款、第7條，判決如主文。
本案經檢察官劉文水到庭執行職務
中　　華　　民　　國　　96　　年　　9　　月 　　20　　日
 　　　　　 刑事第十二庭  審判長法　官　蔡永昌
                                法　官　施俊堯
                                法　官　王梅英
以上正本證明與原本無異。
如不服本判決，應於收受送達後十日內向本院提出上訴書狀，其
未敘述上訴之理由者並得於提起上訴後十日內向本院補提理由書
（均須按他造當事人之人數附繕本）。
                                書記官   顧哲瑜
中　　華　　民　　國　　96　　年　　9 　　月　　26　　日
附錄：本案論罪科刑法條全文
槍砲彈藥刀械管制條例第8條第1項
未經許可，製造、販賣或運輸鋼筆槍、瓦斯槍、麻醉槍、獵槍、
空氣槍或第 4條第1項第1款所定其他可發射金屬或子彈具有殺傷
力之各式槍砲者，處無期徒刑或 5年以上有期徒刑，併科新臺幣
1千萬元以下罰金。
槍砲彈藥刀械管制條例第8條第4項
未經許可，持有、寄藏或意圖販賣而陳列第 1項所列槍枝者，處
 3年以上10年以下有期徒刑，併科新臺幣700萬元以下罰金。
槍砲彈藥刀械管制條例第8條第5項
第 1 項之未遂犯罰之。
附表：
┌───┬──────────────────────┐
│甲○○│販賣改造手槍，經臺灣基隆地方法院以95年度訴字│
│      │第604號判決有期徒刑三年六月確定。           │
├───┼──────────────────────┤
│蔡佳雄│持有改造手槍，經臺灣基隆地方法院以95年度訴字│
│      │第604號判決有期徒刑二年。                   │
└───┴──────────────────────┘
